【裁判字號】    99,訴,524
【裁判日期】    990430
【裁判案由】    毒品危害防制條例
【裁判全文】
臺灣高雄地方法院刑事判決               99年度訴字第524號
公  訴  人  臺灣高雄地方法院檢察署檢察官
被      告  甲○○
上列被告因違反毒品危害防制條例案件，經檢察官提起公訴（98
年度毒偵字第5536號），並經本院裁定改由受命法官獨任依簡式
審判程序審理，判決如下：
    主  文
甲○○施用第二級毒品，累犯，處有期徒刑陸月；又施用第一級
毒品，累犯，處有期徒刑壹年。應執行有期徒刑壹年肆月。
    事  實
一、甲○○前因施用毒品案件，經本院以90年度毒聲字第6343號
    裁定送觀察、勒戒，嗣因有繼續施用毒品傾向，遂再以90年
    度毒聲字第7063號裁定送強制戒治，至民國91年11月22日戒
    治期滿。又因施用毒品、詐欺等案件，經本院以96年度訴字
    第2659號及96 年 度簡字第6599號分別判處有期徒刑9 月、
    4 月、2 月又15日，再以97年度審聲字第2950號裁定應執行
    有期徒刑1 年1 月確定，於98年4 月19日縮刑期滿執行完畢
    。然甲○○於強制戒治執行完畢釋放後5 年內已再犯上開毒
    品案件，仍不思戒除惡習，基於施用第二級及第一級毒品之
    犯意，於98年8 月6 日10時許，在高雄市鼓山區○○○路20
    17號7 樓之2 住處，以將甲基安非他命置入玻璃球燒烤而吸
    食其煙霧之方式，施用甲基安非他命1 次；其後（起訴書誤
    載為98年8 月5 日10時許），復於同一處所，以將海洛因摻
    水置入注射針筒內施打至血管之方式，施用海洛因1 次。嗣
    於98年8 月6 日17時10分許，甲○○在高雄市左營區○○○
    路與至真路交岔口，因騎乘機車闖紅燈為警攔查，經徵得其
    同意而至警局採尿送驗後，結果呈甲基安非他命及嗎啡陽性
    反應，始查悉上情。
二、案經高雄市政府警察局左營分局報告臺灣高雄地方法院檢察
    署檢察官偵查後起訴。
    理  由
一、查本案被告甲○○所犯為死刑、無期徒刑、最輕本刑為3 年
    以上有期徒刑以外之罪，且非高等法院管轄第一審之案件，
    而其於準備程序就前揭被訴事實為有罪之陳述，經受命法官
    告知簡式審判程序之旨，並聽取當事人之意見後，本院認無
    不得或不宜改依簡式審判程序進行之處，爰依刑事訴訟法第
    273 條之1 第1 項之規定，裁定本案由受命法獨任進行簡式
    審判程序。
二、認定犯罪事實所憑證據及理由
    上揭事實，業據被告甲○○於本院審理時坦承不諱，並有查
    獲相片附卷可參（警卷5 頁）；且被告為警查獲時所採尿液
    ，經送高雄市凱旋醫院檢驗，其結果呈甲基安非他命及嗎啡
    陽性反應，有該醫院98年8 月24日編號A00000000 號之濫用
    藥物尿液檢驗報告、高雄市政府警察局左營分局毒品嫌疑人
    尿液代碼與姓名對照表附卷可憑（警卷8 頁、6 頁）。又被
    告上開自白施用甲基安非他命之時間，係於起訴書所載於98
    年8 月6 日18時許回溯96小時內某時之範圍內，堪認為同一
    事實，而僅係時間誤載。足認被告之自白與事實相符，其於
    98年8 月6 日施用第二級、第一級毒品之犯行，實堪認定，
    本案事證明確，應分別依法論科。
三、按毒品危害防制條例於92年7 月9 日修正公布，自93年1 月
    9 日施行，其中第20條、第23條將施用毒品之刑事處遇程序
    ，區分為「初犯」及「5 年內再犯」、「5 年後再犯」。依
    其立法理由之說明：「初犯」，經觀察、勒戒或強制戒治後
    ，應為不起訴處分或不付審理之裁定；經觀察、勒戒或強制
    戒治執行完畢釋放後，「5 年內再犯」者，因其再犯率甚高
    ，原實施之觀察、勒戒及強制戒治既已無法收其實效，爰依
    法追訴或裁定交付審理。至於經觀察、勒戒或強制戒治執行
    完畢釋放後，「5 年後再犯」者，前所實施之觀察、勒戒或
    強制戒治已足以遮斷其施用毒品之毒癮，為期自新及協助其
    斷除毒癮，仍適用「初犯」規定，先經觀察、勒戒或強制戒
    治之程序。從而依修正後之規定，僅限於「初犯」及「5 年
    後再犯」二種情形，始應先經觀察、勒戒或強制戒治程序。
    倘被告於5 年內已再犯，經依法追訴處罰，縱其第3 次（或
    第3 次以上）再度施用毒品之時間，在初犯經觀察、勒戒或
    強制戒治執行完畢釋放5 年以後，惟其已不合於「5 年後再
    犯」之規定，且因其已於「5 年內再犯」，顯見其再犯率甚
    高，原實施觀察、勒戒或強制戒治，已無法收其實效，即應
    依該條例第10條處罰（最高法院95年度台非字第65號、96年
    度台非字第119 號刑事判決及同院95年第7次 刑事庭會議決
    議可參）。查本案被告因施用毒品案件，經本院以90年度毒
    聲字第6343號裁定送觀察、勒戒，嗣因有繼續施用毒品傾向
    ，遂再以90年度毒聲字第7063號裁定送強制戒治，至91年11
    月22日戒治期滿；又因施用毒品案件，經本院以96年度訴字
    第2659號分別判處有期徒刑9 月、4 月，並於96年8 月30日
    確定等節，有臺灣高等法院被告前案紀錄表附卷可參。是被
    告於經強制戒治執行完畢後，5 年內再犯上開施用毒品罪，
    本案再度施用毒品之時間，雖在其經強制戒治執行完畢5 年
    之後，惟依前開說明，仍應依毒品危害防制條例第10條之規
    定處罰之。
四、核被告所為，係犯毒品危害防制條例第10條第2 項之施用第
    二級毒品罪，及同條第1 項之施用第一級毒品罪。被告施用
    第一、二級毒品前持有第一、二級毒品之行為，均為其施用
    之高度行為所吸收，不另論罪。被告所犯施用第一級毒品罪
    及施用第二級毒品罪之二罪間，犯意各別，罪名不同，應分
    論併罰之。又被告因施用毒品、詐欺等案件，經本院以96年
    度訴字第2659號及96年度簡字第6599號分別判處有期徒刑9
    月、4 月、2 月又15日，再以97年度審聲字第2950號裁定應
    執行有期徒刑1 年1 月確定，於98年4 月19日縮刑期滿執行
    完畢等節，有臺灣高等法院被告前案紀錄表附卷可憑。是被
    告受有期徒刑執行完畢後，5 年內故意再犯本案有期徒刑以
    上之二罪，均為累犯，皆應依刑法第47條第1 項規定加重其
    刑。審酌被告經強制戒治執行完畢及前述處刑後，無視於毒
    品對於自身健康之戕害及國家對於杜絕毒品犯罪之禁令，仍
    再次施用毒品，且於98年4 月19日徒刑執行完畢出監後，未
    滿4 月即於同年8 月6日 再犯本案，益見其無戒斷之決心，
    惟念犯後坦承犯行，態度良好，其施用毒品並無危害他人，
    兼衡施用毒品之方式及次數等一切情狀，分別量處如主文所
    示之刑，並定其應執行之刑。
據上論斷，應依刑事訴訟法第273 條之1 第1 項、第299 條第1
項前段，毒品危害防制條例第10條第1 項、第2 項，刑法第11條
前段、第47條第1 項、第51條第5 款，判決如主文。
本案經檢察官魏豪勇到庭執行職務。
中    華    民    國    99    年    4     月    30    日
                  刑事第十五庭  法  官  楊國煜
如不服本判決，應於收受本判決10日內向本院提出上訴書狀，並
應敘述具體理由，如未敘述上訴理由者，應於上訴期間屆滿後20
日內補提理由書狀於本院（均須依他造當事人之人數附繕本）「
切勿逕送上級法院」。
以上正本證明與原本無異。
中    華    民    國    99    年    4     月    30    日
                                書記官  王芷鈴
附錄本案論罪科刑法條：
毒品危害防制條例第10條：
施用第一級毒品者，處六月以上五年以下有期徒刑。
施用第二級毒品者，處三年以下有期徒刑。

司法院資訊處製作；財團法人民間司法改革基金會備份。
